臺灣屏東地方法院交通事件裁定　　　　 100年度交聲字第28號
原處分機關　交通部公路總局高雄區監理所屏東監理站
異　議　人
即受處分人　黃堡崧
上列異議人因違反道路交通管理處罰條例案件，對於交通部公路
總局高雄區監理所屏東監理站民國100 年1 月7 日所為之處分（
原處分案號：屏監違字第裁82-V00000000號），聲明異議，本院
裁定如下：
    主  文
原處分撤銷。
黃堡崧不罰。
    理  由
一、原處分意旨略以：異議人即受處分人黃堡崧於民國99年9 月
    28日晚間7 時36分許，駕駛牌照號碼503-HHH 號重型機車行
    經屏東縣台一線枋寮中山路三叉路北處時，因有騎乘機車未
    戴安全帽及未領有駕駛執照駕駛機器腳踏車，經警攔檢，事
    後補開其無照駕駛之罰單掛號郵寄送達，爰依法裁罰新臺幣
    （下同）6,000 元等情。
二、異議意旨略以：異議人當時是被載的人，未帶安全帽被警察
    捉下來。後被警察當場開了一張未帶安全帽，事後繳完罰金
    500 元，如今又被寄一張無照駕駛。明明我是被載的人，為
    何事後還要多罰一張無照駕駛，當時假如是我騎的，怎麼沒
    當場開?這樣無照駕駛應該是不罰的，爰請求撤銷等語。
三、按汽車駕駛人之行為有左列情形之一，當場不能或不宜攔截
    製單舉發者，得對汽車所有人逕行舉發處罰：一、闖紅燈或
    平交道。二、搶越行人穿越道。三、違規停車而駕駛人不在
    場。四、不服指揮稽查而逃逸，或聞消防車、救護車、警備
    車、工程救險車之警號不立即避讓。五、違規停車或搶越行
    人穿越道，經各級學校交通服務隊現場導護人員簽證檢舉。
    六、其他違規行為經以科學儀器取得證據資料者。道路交通
    管理處罰條例第7 條之2 第1 項定有明文。本條項之立法體
    例，乃以第1 款至第5 款所規範之事由為列舉規定，第6 款
    則以概括條款彌補列舉事由之不足。是執法機關如欲以逕行
    舉發之方式舉發交通違規，除有其他明文規定之情形外，均
    應符合本條項所規範之事由始得為之，倘非屬本條項各款所
    列舉之情形，自應以攔停舉發之方式為之。執法機關不得因
    執法便利、經濟之考量而任意違反，任以「逕行舉發」之方
    式舉發違規，置人民權益之保障及法律明文之規定於不顧。
四、經查：
  (一)本件原處分意旨認異議人於上揭時地有未領有駕駛執照而駕
    車之違規，固有屏東縣政府警察局99年11月17日屏警交字第
    V00000000 號舉發違反道路交通管理事件通知單附卷可稽。
    且業經證人即舉發員警陳朝清於本件審理時到庭具結證稱：
    「當時騎乘為黃堡崧，99年9 月28日我執勤19：36遇異議人
    騎乘系爭機車載證人李承瑋，兩人都未載安全帽違規，剛開
    始異議人跟我說他有駕照，我就姑且信相異議人，我只告發
    未戴安全帽，之後監理站跟我們說異議人沒有駕照要補開，
    我們如果騎乘的人有戴安全帽，後面的人也沒有戴，我們會
    記戴騎乘的人未戴安全帽附記後面的人未戴安全帽。」、「
    我們告發還要給另一位警員確認，我們確定他們二位未戴安
    全帽，是告發後他們要走時我請他們要戴安全帽，才有一位
    戴安全帽騎走，誰騎走不記得，他們二人是現役軍人所以我
    們會特別注意。」（見本院卷第19頁至21頁）；異議人答：
    「不實在，證人李承瑋有戴安全帽，我未戴安全帽，一個有
    駕照」（見本院卷第20頁）；復證人李承瑋於本院審理時到
    庭具結證稱：「警察臨檢攔下我時，當時有兩位警察，我有
    拿出雙證件資料給警察看，當時總共有三位警察，還有一位
    女警，警察就開罰單，開罰單之後請異議人簽名，沒有請我
    簽名，處理完之後也是我騎乘走的，當時是我戴安全帽，異
    議人沒有戴安全帽。」（見本院卷第20頁反）。是本件異議
    人於舉發當時有無首揭未領有駕駛執照駕駛機器腳踏車之交
    通違規情事，即有疑義。
  (二)再者，舉發員警既以知悉其當日需擔服交通稽查勤務，自應
    隨身攜帶相關蒐證器材，以盡舉發機關應盡之舉證責任，然
    舉發員警於舉發本件交通違規時，雖有錄影蒐證，惟卻已刪
    除無法提供，是本院自難僅憑證人所述，遽行認定異議人是
    否有如證人所述之交通違規行為。再佐以交通違規事件，舉
    發員警係立於欲處罰人民之行政機關立場，自應提出更多於
    、優於異議人證明方法之證據，方符行政訴訟（或準用刑事
    訴訟）舉證責任之分配原則。
  (三)是本件異議人是否有如原處分所載之違規事實尚有疑義之情
    形下，應為有利異議人之認定。然本件顯屬事後逕行舉發之
    情形，已無疑義，如前所述，值勤員警既因異議人未戴安全
    帽騎乘機車而當場攔檢，並當場製單舉發異議人未戴安全帽
    騎乘機車之違規，則異議人縱另有無照駕駛之違規，員警自
    應以適當方法查證（如另使用無線電查詢）而當場舉發，尚
    不得事後予以逕行舉發，以符法制。
五、綜上所述，本件既屬不符合上開得為事後逕行舉發之情形，
    屏東縣政府警察局枋寮分局逕予製單舉發，即非適法，原處
    分機關不察，予以裁罰，顯非允當，本院自應將原處分撤銷
    ，另為異議人不罰之諭知。
六、應依道路交通管理處罰條例第87條第2 項，道路交通事件處
    理辦法第19條前段，裁定如主文。
中    華    民    國    100   年    6     月     10   日
                  交通法庭    法  官  簡光昌
以上正本證明與原本無異。
如不服本裁定應於收受送達後5 日內向本院提出抗告書狀敘述抗
告之理由抗告於台灣高等法院高雄分院。
中    華    民    國    100   年    6     月    10    日
                                書記官  林祥玉